【裁判字號】    98,易,1681
【裁判日期】    980728
【裁判案由】    贓物
【裁判全文】
臺灣臺中地方法院刑事判決              98年度易字第1681號
公  訴  人  臺灣臺中地方法院檢察署檢察官
被      告  乙○○○
上列被告因贓物案件，經檢察官聲請簡易判決處刑（98年度偵字
第867 號），本院沙鹿簡易庭認不宜以簡易判決處刑，改依通常
程序審理，本院判決如下：
    主    文
乙○○○收受贓物，處拘役參拾日，如易科罰金，以新臺幣壹仟
元折算壹日。
    犯罪事實
一、乙○○○明知其孫李恩齊（94年7 月6 日生）所交付之面額
    新臺幣（下同）5 萬5,780 元（聲請書誤載為55萬780 元）
    、付款人臺中商業銀行清水分行、發票人紀竹林，發票日97
    年11月13日、票號0000000 號之支票1 紙，係屬來路不明之
    贓物（該支票原為洪金城所持有，於97年11月13日上午11時
    許，在臺中縣清水鎮○○路附近遺失，乙○○○知悉李恩齊
    於同年月14日下午4 時許，在臺中縣清水鎮○○路476 之5
    號騎樓處拾獲該支票），竟基於收受贓物之犯意，於97年11
    月14日下午4 時後某時許（聲請書誤載為同年月17日上午9
    時許），在其位於臺中縣清水鎮○○路476 之5 號住處內，
    予以收受。嗣又基於行使偽造文書之犯意，於同年月17日上
    午10時許，持其不知情之夫甲○○之印章蓋於前開支票背面
    之領款人欄，表示領款人為甲○○，再持向臺中商業銀行清
    水分行提示前開支票而行使之（行使偽造私文書部分，未據
    檢察官提起公訴），因該銀行行員發現上開支票業已掛失止
    付，而報警處理，始查悉上情。
二、案經臺中縣警察局清水分局報請臺灣臺中地方法院檢察署檢
    察官聲請簡易判決處刑。
    理    由
一、按被告以外之人於審判外之言詞或書面陳述，除法律有規定
    者外，不得作為證據，刑事訴訟法第159 條固定有明文，惟
    被告以外之人於審判外之陳述，雖不符同法第159 條之1 至
    之4 規定，而經當事人於審判程序同意作為證據，法院審酌
    該言詞陳述或書面陳述作成時之情況，認為適當者，亦得為
    證據。又當事人、代理人或辯護人於法院調查證據時，知有
    第159 條第1 項不得為證據之情形，而未於言詞辯論終結前
    聲明異議者，視為有前項之同意，此亦據同法第159 條之5
    規定明確。查本案所引用之證據，其中傳聞證據部分，縱無
    刑事訴訟法第159 條之1 至第159 條之4 或其他規定之傳聞
    證據例外情形，亦因被告及檢察官均未聲明異議，依刑事訴
    訟法第159 條之5 第1 項、第2 項之規定，本院審酌該證據
    作成之情況，並無不當，認以上揭文書作為證據，應屬適當
    。則依刑事訴訟法第159 條之5 第1 項之規定，有證據能力
    。
二、上開事實，業據被告於本院審理中坦承不諱（見本院卷第19
    頁），核與證人即被害人洪金城及證人被告之夫甲○○於本
    院審理中證述情節相符（見本院卷第16至17頁），並有上開
    支票影本、退票理由單及票據掛失止付通知書及贓物認領保
    管收據在卷可參（見警卷第13至15、22頁）。按贓物罪之行
    為客體係他人財產犯罪所得，他人只要犯財產犯罪即為已足
    ，不以其所犯之財產罪成立為必要，換言之，即財產犯罪的
    客觀行為只要能夠該當財產罪構成要件且具違法性即為已足
    （參甘添貴體系刑法各論2000年4 月初版第452 頁）。查上
    開支票係被告之孫李恩齊（94年7 月6 日生）所拾獲，為被
    告於偵查及本院審理時自承在卷，雖李恩齊為無刑事責任能
    力之人，惟依前開說明，上開支票既係李恩齊犯侵占遺失物
    罪之所得，雖李恩齊固因無刑事責任能力而不罰，但被告既
    認識該支票為贓物，而予以收受，揆諸前開說明，仍應成立
    贓物罪。是本案事證明確，被告犯行應堪認定，自應依法論
    科。
三、核被告乙○○○所為，係犯刑法第349 條第1 項之收受贓物
    罪。爰審酌被告收受贓物，助長不法財產犯罪盛行，增加回
    復財產困難，行為實有非當，惟被告所收受贓物支票之面額
    為5萬5,780元，幸經及時掛失止付而未遭兌領，被告尚未因
    本件犯罪獲利，及其未曾受刑之宣告，有臺灣高等法院被告
    全國前案紀錄表1 份在卷可參，素行尚可，犯罪後已坦承犯
    行，知所悔悟，且被害人洪金城亦表示原諒被告，並請求本
    院輕判（見本院卷第17頁反面），暨被告之犯罪手段、智識
    程度等一切情狀，量處如主文所示之刑，並諭知如主文所示
    易科罰金之折算標準，以資儆懲。
四、又被告未經其夫甲○○之同意或授權，以甲○○名義提領上
    開支票，涉有偽造文書罪嫌部分，應由檢察官另行依法處理
    ，附此敘明。
據上論斷，應依刑事訴訟法第452 條、第284 條之1 、第299 條
第1項前段，刑法第349條第1項、第41條第1項前段，刑法施行法
第1條之1第1項、第2項前，判決如主文。
中    華    民    國    98    年    7     月    28    日
                  刑事第十四庭  法  官  廖純卿
以上正本證明與原本無異。
如不服本判決應於收受判決後10日內向本院提出上訴書狀，並應
敘述具體理由；其未敘述上訴理由者，應於上訴期間屆滿後20日
內向本院補提理由書（均須按他造當事人之人數附繕本）「切勿
逕送上級法院」。
                                書記官  柳寶倫
中    華    民    國    98    年    7     月    28    日
附錄論罪科刑法條
中華民國刑法第349條
（普通贓物罪）
收受贓物者，處 3 年以下有期徒刑、拘役或 5 百元以下罰金。
搬運、寄藏、故買贓物或為牙保者，處 5 年以下有期徒刑、拘役
或科或併
科 1 千元以下罰金。
因贓物變得之財物，以贓物論。


司法院資訊處製作；財團法人民間司法改革基金會備份。
